【裁判字號】    97,上易,1953
【裁判日期】    971016
【裁判案由】    詐欺
【裁判全文】
臺灣高等法院刑事判決                97年度上易字第1953號
上  訴  人
即  被  告  丙○○
選任辯護人  黃慧萍律師
上列上訴人因詐欺案件，不服臺灣臺北地方法院97年度易字第38
6號，中華民國97年6月9日第一審判決（起訴案號：臺灣臺北地
方法院檢察署96年度偵字第10754號），提起上訴，本院判決如
下：
    主  文
上訴駁回。
丙○○緩刑貳年。
    事  實
一、丙○○於民國（下同）95年11月間起，因循報紙廣告應徵工
    作而結識綽號「Peter」之不詳姓名年籍成年男子，明知其
    工作內容所負責之提領現金，係他人因受「Peter」等人詐
    騙致陷於錯誤而匯入指定帳戶之款項，竟仍與「Peter」、
    謝晉璋（業經原審判處有期徒刑1年4月，減為有期徒刑8月
    確定在案）及所屬之詐騙集團成年人「許先生」等人，共同
    基於意圖為自己不法所有之犯意聯絡，應「Peter」之指示
    提供其所有華南銀行建成分行帳號第000000000000號帳戶，
    再由該詐騙集團成員於95年12月26日至96年1月5日間，接續
    以電話向甲○○○佯稱係香港富達科技家電公司，因舉辦產
    品發表會摸彩中獎新臺幣（下同）100萬元，惟須先繳納稅
    金、香港賽馬會會費等理由，要求甲○○○匯款至上揭丙○
    ○、何侯男、程元、胡月珠、何玉英、陳志堅（何侯男部分
    ，業經原審判處有期徒刑8月，減為有期徒刑4月，如易科罰
    金，以新臺幣1千元折算1日確定在案；程元、胡月珠部分，
    則經原審判決免訴確定在案；何玉英、陳志堅2人則經檢察
    官通緝在案）等人之帳戶，致甲○○○誤信為真，陸續將款
    項匯入指定帳戶（詳細日期、受騙經過、匯款金額及匯入帳
    戶，均詳如附表一所示）。其中96年1月2日、1月3日、1月4
    日，甲○○○將款項匯入丙○○上開帳戶後，丙○○即依「
    Peter」之行動電話指示，至臺北市大同區○○○路228號華
    南商業銀行建成分行，分別提領57萬3,000元、115萬元及50
    萬元之贓款（即附表一編號(四)(五)(七)部分），旋即於同日在臺
    北市○○路某國小門口將贓款全數交付謝晉璋。謝晉璋即依
    「Peter」之電話指示，96年1月2日、1月3日該2次，在臺北
    市○○○路、吉林路口將贓款交付「許先生」，「許先生」
    並於當場各交付謝晉璋5,000元、1萬1,000元之酬勞；96 年
    1月4日當次之50萬元，則由「許先生」至謝晉璋位於臺北市
    文山區○○街36巷11號10樓住處收取，共同以此方式向甲○
    ○○詐得461萬2,000元。
二、案經李麗玉訴由臺北縣政府警察局移送臺灣臺北地方院偵查
    起訴。
    理  由
壹、證據能力部分：
一、證人即同案被告謝晉璋於警詢時及偵查中之供述，無證據能
    力：按被告以外之人於審判外之言詞或書面陳述，除法律有
    規定者外，不得作為證據，刑事訴訟法第159條第1項定有明
    文。查證人即同案被告謝晉璋於警詢時之供述，為被告以外
    之人  於審判外之陳述，被告之辯護人已於本院審理時提出
    爭執，應認證人謝晉璋於警詢時之供述無證據能力。
二、證人即同案被告謝晉璋於偵查中之供述，因未具結，無證據
    能力：按「刑事審判上之共同被告，係為訴訟經濟等原因，
    由檢察官或自訴人合併或追加起訴，或由法院合併審判所形
    成，其間各別被告及犯罪事實仍獨立存在。故共同被告對於
    其他共同被告之案件而言，為被告以外之第三人，本質上屬
    於證人。復按證人、鑑定人依法應具結而未具結者，其證言
    或鑑定意見，不得作為證據，刑事訴訟法第158條之3定有明
    文。證人即同案被告謝晉璋於偵查中所為之供述，檢察官未
    命其具結，自無證據能力。被告之辯護人既已於本院審理時
    提出爭執，應認證人謝晉璋於偵查中未經具結之供述無證據
    能力。
三、按被告以外之人（包括證人、鑑定人、告訴人、被害人及共
    同被告等）於審判外之陳述雖不符刑事訴訟法第159條之1至
    之4等4條之規定，而經當事人於審判程序同意作為證據，法
    院審酌該言詞陳述或書面陳述作成時之情況，認為適當者，
    亦得為證據；當事人、代理人或辯護人於法院調查證據時，
    知有刑事訴訟法第159條第1項不得為證據之情形，而未於言
    詞辯論終結前聲明異議者，視為有前項之同意，同法第159
    條之5定有明文。立法意旨在於傳聞證據未經當事人之反對
    詰問予以核實，原則上先予排除。惟若當事人已放棄反對詰
    問權，於審判程序中表明同意該等傳聞證據可作為證據；或
    於言詞辯論終結前未聲明異議，基於尊重當事人對傳聞證據
    之處分權，及證據資料愈豐富，愈有助於真實發見之理念，
    且強化言詞辯論主義，使訴訟程序得以順暢進行，上開傳聞
    證據亦均具有證據能力。查本件除前述以外之下列所引用之
    被告以外之人於審判外之供述或非供述證據，因公訴人、被
    告及辯護人均已於本院審理時表示無意見（見本院卷第68頁
    反面、第81頁反面至第83頁），且迄至言詞辯論終結前未再
    聲明異議，而本院審酌上開供述或非供述等證據資料製作時
    之情況，無不當取供及證明力明顯過低之瑕疵，認以之作為
    證據應屬適當，故揆諸前開規定，認前揭證據資料應有證據
    能力。
貳、認定上訴人即被告丙○○犯罪事實所憑之證據及理由：
一、訊據上訴人即被告丙○○固坦承有於95年11月間起受僱於綽
    號「Peter」之不詳姓名年籍成年男子，並於原判決附表一
    編號(四)(五)(七)所示時間，自其所有上開華南銀行建成分行帳戶
    領取現款交付予同案被告謝晉璋（業經原審判處有期徒刑1
    年4月，減為有期徒刑8月確定在案）等事實不諱，惟矢口否
    認有詐欺犯行，辯稱：伊不是詐騙集團成員，伊係看報紙廣
    告應徵採購助理，並依「Peter」指示提供銀行帳號供薪資
    轉帳及廠商匯款之用，伊自帳戶內提款交給謝晉璋，謝晉璋
    也有開收據給伊，伊不疑有他，不知該等款項係詐欺集團詐
    欺所得，且迄今未領得薪水，並未獲得任何好處云云。經查
    ：
  (一)被害人甲○○○接獲詐騙集團電話，以中獎須匯款等理由，
    致甲○○○陷於錯誤，於原判決附表一編號(四)(五)(七)所示時間
    ，先後將款項匯入上揭被告帳戶，嗣由被告提領等情，業據
    證人甲○○○於警詢時供述在卷（見偵卷第10至13頁），並
    有被告所有華南銀行建成分行帳號第000000000000號帳戶之
    開戶資料、資金往來明細及華南商業銀行建成分行檢送之存
    摺類存款取款憑條3紙在卷可參（見偵卷第59至61頁），堪
    認為實在。
  (二)雖被告辯稱始終不知係提領詐騙集團之贓款云云，然被告於
    偵查中供稱：「工作1、2個星期後，『Peter』叫伊提供帳
    戶給他，伊提供之後，『Peter』匯給我3千元，叫我買4張
    易付卡，並說他接著要到大陸去，要我以電話與他保持聯絡
    ，後來他在大陸打電話給我說有一筆50多萬元匯到我的帳戶
    ，要我去領出來交給一家食品行的人，並說該人會在約定的
    地方等，我將錢領出交給該食品行的人後，該人給我1張收
    據，上面寫1家食品行的名稱，商品名稱是食品，並有金額
    及謝晉璋的簽名，伊是請收錢男子簽名才知道他叫謝晉璋」
    ，「總共領了3次錢給謝晉璋，第2次是100多萬元、第3次是
    50多萬元」，「但我覺得這樣的行為怪怪的，有與母親討論
    」，「我只有應徵時見過『Peter』，之後他都是用電話聯
    絡，我再以易付卡跟他連絡」等語（見偵卷第128頁、第155
    頁反面）；嗣於原審審理時供稱：「我是應徵採購助理，工
    作內容為至賣場詢價。……有提供帳號、戶名給『Peter』
    ，想說這是我的工作內容，當時應徵是叫我去查大賣場的價
    錢」，「總共有將近200萬元匯到我的帳戶，我都是去銀行
    領現金交給謝晉璋，我有懷疑過，所以請謝晉璋簽收據，卷
    附3張收據是交錢給謝晉璋時，他開給我的。……『Peter』
    要求我提領這麼多現金及匯款，我有懷疑、覺得奇怪，但怕
    領不到薪水，所以才繼續領」，「……我有問『Peter』為
    什麼這麼多錢，『Peter』叫我不要管這麼多，並要我交給
    謝晉璋」等語（見原審卷第28頁反面、第53至54頁、第59至
    62頁）；而證人即同案被告謝晉璋於原審審理時供述：「免
    用統一發票收據是公司給我的，章是公司蓋好的，其他字是
    我寫的，這3張是丙○○交（錢）給我的時候，分別給他的
    ，蓋指印是丙○○要求的」等語（見原審卷第54頁），並有
    免用統一發票收據3紙在卷可參（見偵卷第51頁），且卷附
    3張「免開統一發票」收據上之指紋經送請內政部警政署刑
    事警察局鑑定結果，確與同案被告謝晉璋指紋相符，有該局
    96年4月9日刑紋字第0960049658號鑑驗書在卷可稽（見偵卷
    第54頁）。
  (三)綜上，依被告自陳係應徵採購助理乙職，工作內容係至賣場
    詢價，核其業務性質原與公司財務無涉，惟被告嗣竟應綽號
    「Peter」之不詳姓名年籍成年男子之要求，提供帳戶作為
    廠商匯款之用，並代為提款交付予同案被告謝晉璋，顯與常
    情有違。又被告於應徵前開工作後，即未再與綽號「Peter
    」之不詳姓名年籍成年男子見面，如依被告所陳該綽號「Pe
    ter」之男子嗣出境至大陸地區，衡諸一般社會生活之經驗
    法則，該綽號「Peter」之不詳姓名年籍成年男子當無任意
    將多達3筆，金額高達50萬元至115萬元不等之鉅款匯入甫到
    職不久之被告個人帳戶，而不擔心遭被告提領一空捲款潛逃
    之理，則被告對該綽號「Peter」之不詳姓名年籍成年男子
    所為要求自當有所懷疑。雖被告當時為大學在學學生，然已
    成年，堪認為智慮成熟之人，現今社會不法之徒利用人頭帳
    戶進行之不法行為，常見於詐騙他人錢財，並經傳播媒體多
    所報導，政府機關亦廣為宣導，一般稍具常識之人，實難對
    此情形諉為不知。而被告於偵查中及原審審理時均供述於綽
    號「Peter」之不詳姓名年籍成年男子要求其提領款項時，
    即有所懷疑，並與母親商討對策，乃於交付同案被告謝晉璋
    前開款項時，要求謝晉璋簽名並按捺指紋，堪認被告對於綽
    號「Peter」之不詳姓名年籍成年男子要求其提供前揭帳戶
    及領款交付他人是否涉及不法犯行，應已有所認知，被告竟
    未及時報警處理，仍於96年1月2、3、4日連續3天，依「Pe
    ter」之指示，自其所有前揭帳戶提領鉅款，並交付予同案
    被告謝晉璋。被告辯稱伊始終不知情云云，應屬事後畏罪飾
    卸之詞，尚不足採。
  (四)本件事證已經明確，被告犯行洵堪認定，應予依法論科。
二、核被告所為，係犯刑法第339條第1項之詐欺取財罪。被告與
    綽號「Peter」之不詳姓名年籍成年男子、同案被告謝晉璋
    、及「許先生」等詐騙集團成員間，有犯意聯絡及行為分擔
    ，均為共同正犯。被告多次詐騙被害人甲○○○，其被害法
    益同一，且時間密接，各行為間之獨立性極為薄弱，參諸一
    般社會觀念，實難以將之強行分開，顯係欲達同一詐欺取財
    目的之接續動作，被告主觀上應係基於接續之犯意而為，應
    認為接續犯。另公訴意旨略以：被告與同案被告謝晉璋、「
    Peter」所屬之詐騙集團成員，共同基於意圖為自己不法所
    有之犯意聯絡，由該詐騙集團誘使乙○○、丁○○（詐騙時
    間及金錢，詳如原判決附表二）等人匯款入由何侯男、胡月
    珠、林弘翌及黃宗裕等人所申設之帳戶，因認被告此部分亦
    涉有刑法第339條第1項之詐欺取財罪嫌云云。惟按共同正犯
    之所以應對其他共同正犯所實施之行為負其全部責任者，以
    就其行為有犯意之聯絡為限；若他犯所實施之行為，非在原
    計畫之範圍，而為其所難預見者，則僅就其所知之程度負其
    責任，未可概以共同正犯論（最高法院96年度臺上字第5456
    號判決意旨參照）。本案依目前現存之證據，僅足認定被告
    有參與詐騙被害人甲○○○之犯行；而依證人即被害人乙○
    ○、丁○○之指述及提供帳戶之同案被告胡月珠、程元、何
    侯男等人之供述，暨被害人乙○○、丁○○所匯入帳戶之資
    料等，均無從證明被告有參與該等電話行騙、提領款項之行
    為，自難僅以被告有受僱於綽號「Peter」之不詳姓名年籍
    成年男子及前開犯行，即遽認被告對前開詐欺犯行，亦有犯
    意聯絡或行為分擔，而以詐欺取財罪相繩。公訴人認此部分
    為被告前開犯行之部分行為，爰不另為無罪之諭知。
三、原審以事證明確，適用刑法第28條、第339條第1項、第41條
    第1項前段、刑法施行法第1條之1第1項、第2項前段、中華
    民國九十六年罪犯減刑條例第2條第1項第3款、第7條、第9
    條，並審酌被告所為助長現今詐騙財產犯罪之風氣，實為社
    會層出不窮之詐財事件所以發生之根源，擾亂金融交易往來
    秩序，雖未實際獲得利益，然犯後飾詞圖卸，顯無悔意，及
    參酌其犯罪之目的、手段、智識程度、生活狀況及被害人所
    受之損害等一切情狀，量處有期徒刑1年，暨以被告犯罪係
    在96年4月24日以前，所犯罪名暨宣告刑尚非中華民國九十
    六年罪犯減刑條例第3條第1項所列不予減刑之範圍，應依該
    條例第2條第1項第3款、第7條規定，減其刑期二分之一，為
    有期徒刑6月，並諭知易科罰金之折算標準。經核認事用法
    尚無違誤，量刑亦屬妥當。被告上訴，猶執陳詞否認犯罪，
    為無理由，應予駁回。末查被告前未曾因故意犯罪受有期徒
    刑以上刑之宣告，有本院被告前案紀錄表附卷可稽，且年紀
    尚輕，現尚就學中，因一時失慮，致犯本罪，本院認其受本
    件刑之宣告應已知所警惕，而無再犯之虞，所宣告之刑以暫
    不執行為適當，爰依刑法第74條第1項第1款之規定，宣告緩
    刑2年。
據上論斷，應依刑事訴訟法第368條，刑法第74條第1項第1款，
判決如主文。
本案經檢察官陳國鳴到庭執行職務。
中    華    民    國    97    年    10    月    16    日
                  刑事第十四庭  審判長法  官    陳志洋
                                      法  官    蔡聰明
                                      法  官    謝靜慧
以上正本證明與原本無異。
不得上訴。
                                      書記官    高士童
中    華    民    國    97    年    10    月    16    日
附錄：本案論罪科刑法條全文
中華民國刑法第339條（普通詐欺罪）
意圖為自己或第三人不法之所有，以詐術使人將本人或第三人之
物交付者，處5年以下有期徒刑、拘役或科或併科1千元以下罰金
。
以前項方法得財產上不法之利益或使第三人得之者，亦同。
前二項之未遂犯罰之。
附表一
  ┌────┬───┬────────┬───┬────┐
  │被害人  │編號、│受騙經過        │匯款金│匯入人頭│
  │        │日期  │                │額    │帳戶姓名│
  ├────┼───┼────────┼───┼────┤
  │甲○○○│(一)    │於家中接到自稱香│5萬元 │程元    │
  │        │95年12│港富達科技公司，│      │        │
  │        │月26日│聲稱甲○○○摸彩│      │        │
  │        │      │中獎100萬，但要 │      │        │
  │        │      │先匯6萬2000元稅 ├───┼────┤
  │        │      │額，甲○○○不疑│1萬2, │程元    │
  │        │      │有他，分兩次匯款│000元 │        │
  │        │      │。              │      │        │
  │        ├───┼────────┼───┼────┤
  │        │(二)    │於家中再次接到電│10萬元│胡月珠  │
  │        │95年12│話，聲稱要加入香│      │        │
  │        │月27日│港賽馬會並繳交會│      │        │
  │        │      │費才能領取摸彩獎│      │        │
  │        │      │金，甲○○○不疑│      │        │
  │        │      │有他，因而匯款。│      │        │
  │        ├───┼────────┼───┼────┤
  │        │(三)    │該詐騙集團再聲稱│32萬7,│何侯男  │
  │        │95年12│上揭匯款單位為港│000元 │        │
  │        │月27日│幣要再補匯，王李│      │        │
  │        │      │麗玉不疑有他，因│      │        │
  │        │      │而再匯款。      │      │        │
  │        ├───┼────────┼───┼────┤
  │        │(四)    │再次受該詐騙集團│57萬3,│丙○○  │
  │        │96年1 │詐騙而匯款。    │000元 │        │
  │        │月2日 │                │      │        │
  │        ├───┼────────┼───┼────┤
  │        │(五)    │再次受該詐騙集團│115萬 │丙○○  │
  │        │96年1 │詐騙而匯款。    │元    │        │
  │        │月3日 │                │      │        │
  │        ├───┼────────┼───┼────┤
  │        │(六)    │再次受該詐騙集團│90萬元│何玉英  │
  │        │96年1 │詐騙而匯款。    │      │        │
  │        │月4日 │                │      │        │
  │        ├───┼────────┼───┼────┤
  │        │(七)    │再次受該詐騙集團│50萬元│丙○○  │
  │        │96年1 │詐騙而匯款。    │      │        │
  │        │月4日 │                │      │        │
  │        ├───┼────────┼───┼────┤
  │        │(八)    │再次受該詐騙集團│100萬 │陳志堅  │
  │        │96年1 │詐騙而匯款。    │元    │        │
  │        │月5日 │                │      │        │
  └────┴───┴────────┴───┴────┘
附表二
  ┌────┬───┬────────┬───┬────┐
  │被害人  │編號、│受騙經過        │金額  │匯入人頭│
  │        │日期  │                │      │帳戶姓名│
  ├────┼───┼────────┼───┼────┤
  │乙○○  │(一)    │接獲自稱科技公司│6萬2,0│胡月珠  │
  │        │95年12│王美麗小姐之電話│00元  │        │
  │        │月22日│，聲稱乙○○中了│      │        │
  │        │      │大獎，需匯錢至指│      │        │
  │        │      │定帳戶以領取獎金│      │        │
  │        │      │，乙○○不疑有他│      │        │
  │        │      │，因而匯款。    │      │        │
  │        ├───┼────────┼───┼────┤
  │        │(二)    │再次受該詐騙集團│10萬元│胡月珠  │
  │        │95年12│詐騙而匯款。    │      │        │
  │        │月25日│                │      │        │
  │        │      │                │      │        │
  │        ├───┼────────┼───┼────┤
  │        │(三)    │再次受該詐騙集團│32萬元│何侯男  │
  │        │95年12│詐騙而匯款。    │      │        │
  │        │月26日│                │      │        │
  │        │      │                │      │        │
  │        ├───┼────────┼───┼────┤
  │        │(四)    │再次受該詐騙集團│28萬元│林弘翌  │
  │        │96年1 │詐騙而匯款。    │      │        │
  │        │月10日│                │      │        │
  │        │      │                │      │        │
  │        ├───┼────────┼───┼────┤
  │        │(五)    │再次受該詐騙集團│15萬元│黃宗裕  │
  │        │96年1 │詐騙而匯款。    │      │        │
  │        │月18日│                │      │        │
  │        │      │                │      │        │
  ├────┼───┼────────┼───┼────┤
  │丁○○  │(六)    │該詐騙集團以電話│4萬元 │何侯男  │
  │        │95年12│告知丁○○抽中二│      │        │
  │        │月28日│獎99萬，要先匯款│      │        │
  │        │      │4萬元至孤兒院做 │      │        │
  │        │      │公益，丁○○不疑│      │        │
  │        │      │有他，因而匯款。│      │        │
  └────┴───┴────────┴───┴────┘
附表三（人頭帳戶列表）：
  ┌────┬───────────┬─────────┐
  │編號、戶│銀行                  │帳號              │
  │名      │                      │                  │
  ├────┼───────────┼─────────┤
  │(一)丙○○│華南銀行建成分行      │000000000000      │
  ├────┼───────────┼─────────┤
  │(二)何侯男│台北青年郵局          │00000000000000    │
  ├────┼───────────┼─────────┤
  │(三)程元  │臺灣土地銀行新店分行  │000000000000      │
  ├────┼───────────┼─────────┤
  │(四)胡月珠│花蓮新城郵局          │00000000000000    │
  ├────┼───────────┼─────────┤
  │(五)何玉英│華僑銀行鳳山分行      │00000000000000    │
  ├────┼───────────┼─────────┤
  │(六)陳志堅│板橋港尾郵局          │00000000000000    │
  ├────┼───────────┼─────────┤
  │(七)林弘翌│楠梓郵局              │00000000000000    │
  ├────┼───────────┼─────────┤
  │(八)黃宗裕│陽信銀行左營分行      │000000000000      │
  └────┴───────────┴─────────┘


司法院資訊處製作；財團法人民間司法改革基金會備份。
